【裁判字號】    89,易,881
【裁判日期】    901227
【裁判案由】    詐欺
【裁判全文】
臺灣士林地方法院刑事判決                          八十九年度易字第八八一號
    公  訴  人  臺灣士林地方法院檢察署檢察官
    被      告  甲○○
右列被告因詐欺案件，經檢察官提起公訴（八十九年度偵字第一二Ｏ五、七Ｏ三八號
），及移送併辦（八十九年偵字第八Ｏ五三、八Ｏ五四號，九十年偵字第二七一一、
三七四八、五八Ｏ五號）本院判決如左：
    主  文
甲○○連續意圖為自己不法之所有，以詐術使人將本人之物交付，處有期徒刑肆年陸
月。
    事  實
一、甲○○明知其已無資力，竟基於意圖為自己不法所有之概括犯意，（一）於八十
    八年四月間，在台北市○○路五九四巷十八號三樓等地，向庚○○佯稱其係龍陽
    企業有限公司負責人，從事土地仲介，獲利甚豐，急需資金周轉，持其妻戊○○
    名義為發票人，蘆洲市農會灰瑤分部為付款人之支票五紙作為擔保，支票到期必
    定兌現，向庚○○借款，使庚○○陷於錯誤，自八十八年六月三日起，先後共交
    付甲○○新台幣（下同）一百三十五萬元現款。（二）於八十八年五月十三日，
    在台北縣蘆洲市內，向子○○佯稱其為龍陽企業有限公司負責人，從事法拍屋買
    賣，獲利甚豐，急需資金周轉，持以戊○○名義為發票人，蘆洲市農會灰瑤分部
    為付款人，面額分別為一百二十五萬元、八十一萬八千元及三十六萬五千元、六
    萬一千八百元之支票四紙作為但保，支票到期必定兌現，向子○○郭借款，使子
    ○○陷於錯誤，先後交付甲○○共二百四十九萬元四千八百元現款。（三）於八
    十八年六月十五日，在台北市○○路五九四巷十八號三樓等地，向庚○○佯稱欲
    以庚○○名義簽約購買土地，但須庚○○提供所有之台灣省合作金庫中山路支庫
    （帳號八Ｏ四七一號）之空白支票八張及安泰銀行民權分行（帳號一Ｏ四二七號
    ）之空白支票二十五張供其使用，使庚○○陷於錯誤，將上二家銀行之空白支票
    ，如數交付甲○○。嗣支票屆期均不獲兌現，且甲○○未以庚○○名義購買土地
    ，卻藉故要求延緩清償及避不見面，庚○○、子○○二人始知受騙。（四）於八
    十七年二月間，在台北縣蘆洲市內，向癸○○佯稱其從事法拍屋買賣，獲利甚豐
    ，急需資金周轉，持其所簽發面額二百四十萬元之本票一紙作為擔保，本票到期
    必定兌現，向癸○○借款，使癸○○陷於錯誤，交付甲○○二百四十七萬元現款
    ，詎本票屆期不獲兌現，甲○○又避不見面，癸○○始知受騙。（五）於八十七
    年二月中旬，在台北縣蘆洲市內，向辛○○佯稱其從事法拍屋買賣，獲利甚豐，
    急需資金周轉，持其所簽發面額二百七十萬元之本票一紙作為擔保，本票到期必
    定兌現，向辛○○借款，使辛○○陷於錯誤，先後共交付甲○○二百七十萬元現
    款，詎本票屆期不獲兌現，甲○○又避不見面，辛○○始知受騙。（六）於八十
    七年二月間，台北縣蘆洲市內，向己○○佯稱其從事法拍屋買賣，獲利甚豐，急
    需資金周轉，持他人所簽發面額一百三十六萬元之支票一紙作為擔保，支票到期
    必定兌現，向己○○借款，使己○○陷於錯誤，交付甲○○一百三十五萬元現款
    ，詎支票屆期不獲兌現，甲○○又避不見面，己○○始知受騙。（七）於八十七
    年六間，台北縣蘆洲市內，向壬○○佯稱其從事法拍屋買賣，獲利甚豐，急需資
    金周轉，持以戊○○名義為發票人，蘆洲市農會灰瑤分部為付款人之支票十八紙
    作為擔保支票到期必定兌現，向壬○○借款，使壬○○陷於錯誤，交付甲○○一
    百萬元現款；於八十八年四月間，甲○○又佯稱投資土地資金不夠，急需資金周
    轉，持甲○○所簽發面額一百二十五萬本票一紙作為擔保，本票到期必定兌現，
    向壬○○借款，使壬○○陷於錯誤，交付甲○○一百二十五萬元現款，詎支票及
    本票屆期均不獲兌現，甲○○又避不見面，壬○○始知受騙。（八）於八十八年
    間，在台北縣蘆洲市內，向丁○○○佯稱其妻戊○○從事不動產買賣，獲利甚豐
    ，急需資金周轉，二個月後即可全數償還，並交付戊○○為發票人之六百萬元之
    支票作為清償擔保及其名義之三百萬元本票三紙擔保利息之支付，票據到期必定
    兌現，使丁○○○陷於錯誤，交付甲○○六百萬元借款，詎支票、本票到期均不
    獲兌現，甲○○且避不見面，丁○○○始知受騙。
二、案經被害人庚○○、子○○告訴台灣士林地方法院檢察署檢察官偵查起訴及移送
    併辦。
    理  由
一、訊據被告甲○○雖矢口否認有詐欺犯行，辯稱：伊是欠庚○○簽六合彩之錢及借
    支票使用，是向子○○、癸○○、辛○○、己○○、壬○○、丁○○○等人借錢
    ，不是詐騙，所借來的錢皆轉借予朋友，因朋友沒有還伊，致無法清償債務云云
    。然查被告如何於右揭時地向被害人庚○○詐騙金錢及支票之事實，業據被害人
    庚○○於偵審時指訴綦詳，且有蘆洲市農會灰瑤支庫之支票二紙、本票三紙、借
    支票證明書二紙、被告名片、合作金庫中山路支庫函等可稽；被告如何於於右揭
    時地向被害人子○○詐騙金錢之事實，業據被害人子○○於偵審時指訴綦詳，且
    有支票及退票理由單各四紙、被告名片、銀行存摺明細等在卷可稽；被告如何於
    於右揭時地向被害人癸○○詐騙金錢之事實，業據被害人癸○○於偵審時指訴綦
    詳，且有本票一紙、住宅抵押借款保險單、銀行存摺明細等在卷可稽；被告如何
    於於右揭時地向被害人辛○○詐騙金錢之事實，業據被害人辛○○於偵審時指訴
    綦詳，且有本票一紙、郵政匯款執據一紙、抵押貸款約定書一份、銀行存摺明細
    等在卷可稽；被告如何於右揭時地向被害人己○○詐騙金錢之事實，業據被害人
    己○○於偵審時指訴綦詳，且有支票一紙、被告名片、土地拍賣照片及地籍圖等
    在卷可稽；被告如何於右揭時地向被害人壬○○詐騙金錢之事實，業據被害人壬○○於偵查中指訴綦詳，且有本票一紙、支票十三紙、聯邦銀行清償證明書、汽
    車買賣合約書等在卷可稽；被告何於右揭時地向被害人丁○○○詐騙金錢之事實
    ，業據被害人丁○○○之告訴代理人徐則鈺律師於偵審時指訴綦詳，且有支票及
    退票理由單各一紙、本票三紙、銀行存摺明細等在卷可稽。再參以被告供承實際
    上無龍陽企業有限公司，亦未從事土地或法拍屋投資業務，其持龍陽企業有限公
    司名片四處借錢不還，其有詐欺之意圖極明。是被告上開辯解，顯係卸責之詞，
    不足採信。本件事證明確，被告犯行堪以認定。
二、核被告所為，係犯刑法第三百三十九條第一項之詐欺取財罪。被告多次詐欺行為
    ，時間緊接，犯罪構成要件相同，顯係基於概括犯意為之，應依連續犯規定論以
    一罪，並加重其刑。爰審酌被告假投資土地或法拍屋之名借款，而行詐欺之實，
    向多人詐騙金額高達一千餘萬元，惡性重大，且犯罪後未能與被害人達成民事和
    解等一切情狀，量處有期徒刑四年六月。
三、併辦意旨略以（九十年度偵字第三七四八號告訴人乙○○部分）：被告甲○○於
    八十三年七月至八十七年間，以土地投資為藉口，使告訴人乙○○陷於錯誤，而
    交付三千四百五十萬元，詎被告事後皆未償還，並逃逸無蹤，因認被告涉犯詐欺
    罪嫌。經查告訴人乙○○自承於八十三年七月至八十四年間共交付被告二千九百
    五十萬元參與投資土地，於八十七年間交付被告五百萬元投資土地等情，惟訊據
    被告堅決否認有向告訴人乙○○詐騙上開金額，辯稱：伊至八十四年底向乙○○
    借款約七、八百萬元，自八十五年起即未再借款，面額二百五十萬之本票二張係
    應乙○○要求而簽發，非於八十七年再向乙○○借款等語。再查告訴人乙○○指
    稱：「告訴人（乙○○）因之前已投資被告聲稱之土地貳仟玖佰伍拾萬元，惟恐
    若不繼續投資將無法獲清償，又陸續分多次調借伍佰萬元交給被告，甲○○並開
    立二百五十萬元之本票二張」（見九十年十月二十三日刑事告訴理由狀），衡情
    被告既已積欠告訴人乙○○二千九百五十萬元，在未清償前，告訴人乙○○豈會
    再借款五百萬元予被告，顯違常理。且告訴人乙○○並稱交付被告之三千多萬元
    均以現金支付，亦任何借款契約，亦悖常情。故告訴人供述其於八十七年間交付
    被告五百萬元，應非事實。本院認告訴人乙○○交付被告之投資款應在八十四年
    間，此部分與本案詐欺罪部分犯罪時間已相距二年多，難認有連續犯關係，此部
    分應退還檢察官另行依法處理。
四、併辦意旨略以（九十年度偵字第六九三九號告訴人丙○○○部分）：被告於八十
    三年十月間起至同年十二月間止，連續以土地投資為藉口，使告訴人丙○○○陷
    於錯誤，而交付一千萬元予被告，詎被告事後皆未償還。嗣於八十六年四月十五
    日，被告又佯稱須再籌一千萬元將土地買下後，始能償還一千萬元為由，使告訴
    人丙○○○陷於錯誤，為其召集互助會，湊足一千萬元後，再交付被告，詎被告
    於得款後，仍避不見面，逃逸無蹤，因認被告涉犯詐欺罪嫌。惟訊據被告堅決否
    認有上述犯行，辯稱：伊不認識丙○○○，亦未向丙○○○借過錢，伊只向丙○○○之女乙○○借錢七、八萬元未還，面額一千萬元之本票二張係伊開給乙○○
    等語。經查告訴人丙○○○所指述之事實，雖有二張被告名義之本票可參，惟告
    訴人如何取得二紙本票？被告於何時地向其借款？告訴人丙○○○指述不詳，又
    不能提出證據證明被告之詐欺犯行，其指述是否與事實相符，已非無疑。況告訴
    人丙○○○陳稱交付被告之二千萬元，均以現金支付，且為使被告清償一千萬元
    ，故再標會借被告一千萬元，亦違常理。在無確切證據下，自不得率斷被告此部
    分有何詐欺犯行，此外復查無其他積極證據證明被告有此部分之詐欺犯行，尚難
    認此部分與本案詐欺罪部分有裁判上一罪之連續關係，爰不併予審理，此部分應
    退還檢察官另行依法處理。
五、另被告委任之辯護人鄭文玲、莫家駿律師，因未在本院登錄，依律師法第九條規
    定不得在本院執行職務，併此敘明。
據上論斷，應依刑事訴訟法第二百九十九條第一項前段，刑法第五十六條、第三百三
十九條第一項，罰金罰鍰提高標準條例第一條前段，判決如主文。
本案經檢察官江林達到庭執行職務。
中      華      民      國      九十      年    十二    月    二十七    日
                                     臺灣士林地方法院刑事第四庭
                                         法  官
右正本證明與原本無異
如不服本判決應於送達後十日內向本院提出上訴狀
                                         書記官
中      華      民      國      九十      年    十二    月    二十七    日


司法院資訊處製作；財團法人民間司法改革基金會備份。
